【裁判字號】    95,上易,178
【裁判日期】    951212
【裁判案由】    給付票款等
【裁判全文】
臺灣高等法院臺南分院民事判決  95年度上易字第178號
上  訴  人  乙○○
訴訟代理人  何建宏  律師
被 上 訴人  勤力國際股份有限公司
法定代理人  甲○○
訴訟代理人  陳文欽  律師
上列當事人間因給付票款等事件，上訴人對於中華民國95年7月
20日臺灣臺南地方法院94年度訴字第702號第一審判決提起上訴
，本院於95年11月28日言詞辯論終結，判決如下：
    主  文
上訴駁回。
第二審訴訟費用由上訴人負擔。
    事實及理由
一、被上訴人方面：
  (一)被上訴人（原告）勤力國際股份有限公司於原審起訴主張：
    被上訴人為蘋果日報壹週刊總經銷，上訴人（被告）乙○○
    為被上訴人南區辦事處承辦配合派報業務之負責人，由被上
    訴人南區辦事處每日將當日之蘋果日報報紙依照上訴人所要
    求之數量發給上訴人，再由上訴人發給其下手各地之經銷商
    ，並於約定時間結帳付款給被上訴人，詎上訴人自民國（以
    下同）93年1月份至93年4月15日止，共計欠款新台幣（以下
    同）1,246,689.5元；其中40萬元部分，上訴人已簽發票載
    發票日93年4月15日、玉山銀行永康分行為付款人、票面金
    額為40萬元支票乙紙交付被上訴人，惟經提示而遭退票，爰
    依票款請求權及貨款請求權之法律關係，提起本件訴訟。並
    聲明求為判決：上訴人應給付被上訴人票款40萬元，及自
    93年4月15日起至清償日止，按年息百分之6計算之利息。
    上訴人應給付被上訴人貨款846,689.5元，及自起訴狀繕本
    送達上訴人之翌日起至清償日止，按年息百分之5計算之利
    息。願供擔保，請准宣告假執行等語。
  (二)原審判決：認定被上訴人請求給付之金額於776,385.5元
    之範圍內為有理由，應予准許，及其中票款40萬元部分，自
    93年4月27日起至清償日止，按年息百分之6計算之利息；其
    中貨款376,385.5元部分，自94年6月29日起至清償日止，按
    年息百分之5計算之利息，同有理由，併予准許。超過上開
    部分之其餘請求為無理由，則予駁回。依被上訴人之聲請
    ，就其勝訴部分，宣告於被上訴人以26萬元為上訴人供擔保
    後，得假執行；併依上訴人之聲請，宣告其以776,385.5元
    預供擔保後，得免為假執行。至於被上訴人其餘假執行之聲
    請則予駁回。
  (三)本件僅上訴人對其敗訴部分提起上訴，被上訴人並未上訴，
    其答辯聲明請求駁回上訴人之上訴。
二、上訴人方面：
  (一)上訴人抗辯：兩造買賣書報以來，因書報數量每日不同，上
    訴人均會於收受點清報紙數量後，在被上訴人當日出具之出
    貨單上簽名，以為兩造結算貨款金額之依據，故被上訴人提
    出之出貨單中，有上訴人未簽名者（總金額為402,287.75元
    ），即非上訴人當時簽具之文件，其內容自不能證明係上訴
    人當日實際收受書報之數量，被上訴人應就此部分買賣關係
    之成立負舉證責任；又被上訴人所提出貨單中有關訴外人鍾
    正德簽收之貨款計68,021.25元部分，係基於被上訴人與訴
    外人鍾正德間之買賣關係而生，與上訴人無涉。從而，被上
    訴人主張上訴人積欠93年1月起至93年4月15日止計1,246,68
    9.5元之貨款，扣除前開上訴人爭執部分，上訴人自93年2月
    24日起至93年4月15日止，確實積欠被上訴人之貨款金額應
    僅有776,385.5元。而上訴人已簽發發票日93年1月15日、面
    額30萬元；發票日93年2月15日、面額35萬元；發票日93年2
    月17日、面額339,090元；發票日93年3月16日、面額40萬元
    ；發票日93年3月17日、面額374,424元；發票日93年4月17
    日、面額431,400元，總計面額2,194,914元之六張支票交付
    被上訴人，用以清償其自93年1月至93年4月15日止積欠被上
    訴人之全部貨款，且上開六張支票屆期均經兌現，上訴人已
    無積欠被上訴人任何貨款，故被上訴人所主張之票款請求權
    ，其原因關係（即貨款債務）已因清償而消滅，被上訴人自
    不得再主張票款請求權等語。
  (二)本件僅上訴人對其敗訴部分提起上訴。並聲明求為判決：
    原判決不利上訴人部分廢棄。廢棄部分被上訴人在第一
    審之訴駁回。如受不利判決，請准供擔保免為假執行。
三、兩造不爭執之事實：
  (一)被上訴人為蘋果日報壹週刊總經銷，上訴人為被上訴人南區
    辦事處承辦配合派報業務之負責人，由被上訴人南區辦事處
    每日將當日之蘋果日報報紙依照上訴人所要求之數量發給上
    訴人，再由上訴人發給其下手各地之經銷商，兩造間之此種
    交易關係迄93年4月15日止。
  (二)上開票載發票日93年4月15日、玉山銀行永康分行為付款人
    、票面金額為40萬元之支票乙紙為上訴人所簽發經被上訴人
    提示不獲支付。
  (三)上訴人自93年2月24日起至93年4月15日止，確實已收受被上
    訴人交付之報紙、雜誌，而應給付予被上訴人之貨款金額為
    776,385.5元。
  (四)上訴人所提出上開發票日為93年1月15日、93年2月15日、93
    年2月17日、93年3月16日、93年3月17日、93年4月17日之六
    張支票（見原審卷第20至25頁），均已由被上訴人持之兌現
    。
四、兩造爭點及本院得心證之理由：
    本件爭點為：上訴人於93年1月至93年4月15日應給付予被
    上訴人之貨款金額究為若干？上訴人抗辯對被上訴人之貨
    款債務均已清償，有無理由？茲分述如下：
  (一)上訴人於93年1月至93年4月15日應給付予被上訴人之貨款金
    額究為若干？
    1.按當事人主張之事實，經他造於準備書狀內或言詞辯論時
      或在受命法官、受託法官前自認者，無庸舉證，民事訴訟
      法第二百七十九條第一項定有明文。查上訴人於原審言詞
      辯論期日表示就被上訴人主張應給付貨款數額，在776,38
      5.5元部分之範圍內不爭執，依上開說明，被上訴人就此
      部分即無庸舉證，法院應認為其主張為真實。
    2.次按民事訴訟如係由原告主張權利者，應先由原告負舉證
      之責，若原告先不能舉證，以證實自己主張之事實為真實
      ，則被告就其抗辯事實即令不能舉證，或其所舉證據尚有
      疵累，亦應駁回原告之請求（最高法院17年上字第917號
      判例要旨參照）。被上訴人主張此段期間上訴人應給付之
      貨款總額為1,246,689.5元，逾上開上訴人自認部分，依
      上開說明，應由被上訴人負舉證之責。經查：
      (1)被上訴人雖主張依上訴人於原審94年7月14日答辯狀所
        載：「……總合上開金額，扣除原告應付三、四月份總
        貨款應為941,644元。……」，足認就93年3、4月與被
        上訴人間存在之貨款，上訴人已自認為941,644元云云
        。惟按民事訴訟法第279條第1項所謂當事人自認之事實
        ，係指當事人之一造，就他造主張不利於己之事實，於
        其準備書狀內或言詞辯論時或在受命法官前自認而言。
        上訴人上開陳述依其書狀所載係以「原告起訴狀附件二
        明細表」為前提，上訴人既未對該書狀表示承認其真正
        之意，自難認上訴人上開陳述有自認之意思；又該明細
        表業經上訴人於原審94年11月15日答辯狀否認其真正（
        見原審卷第66頁），且上訴人於原審95月1月3日準備程
        序期日亦當庭表示「上開答辯狀第三頁之記載，被告是
        主張給付原告之貨款全部是122萬餘元，遠超過原告所
        主張其得請求之貨款金額，並沒有對原告主張之貨款為
        自認。」（見原審卷第86頁），益證上訴人就該部分貨
        款債務之存在並無自認之意。
      (2)被上訴人雖提出應收明細影本（見新簡字卷第5至7頁）
        及報紙出退貨單影本（見原審證物卷）為證，惟上開應
        收明細為上訴人所否認，經核對該應收明細所記載之帳
        款數額結果，又與被上訴人於本案所主張之貨款總額不
        相符，則該應收明細自無法為被上訴人有利之證明。另
        被上訴人所提出之報紙出退貨單影本中，除上訴人自認
        者外，上訴人抗辯其中有部分未經其簽收（金額合計40
        2,287.75元），無法證明係上訴人應付之貨款；其餘以
        「鍾正德」名義簽收部分（金額合計68,021.25元），
        則係鍾正德應付之貨款，與上訴人無關等語。查被上訴
        人就報紙出退貨單未經上訴人簽收部分，迄未提出任何
        證據或證明方法以實其說，則被上訴人是否確有交付此
        部分之報紙予上訴人，被上訴人尚未盡其舉證之責，自
        難僅依此為被上訴人有利之認定，被上訴人此部分主張
        ，要難採信。又被上訴人雖主張鍾正德為上訴人之下手
        ，其貨款亦應由上訴人負清償之責云云，惟查證人鍾正
        德於原審法院結證稱：「他是原告官田地區之經銷商，
        與被告沒有關係，申請貨物及交付款項，均直接向原告
        為之，他僅見過被告二次，且那二次都是被告替原告送
        貨給他」等語（見原審卷第128至131頁），足證被上訴
        人所舉報紙出退貨單中有關鍾正德部分之貨款，與上訴
        人確無任何關連，不應由上訴人負擔，則被上訴人主張
        「鍾正德」名義簽收之貨款，亦應由上訴人負清償之責
        ，不可採信。
    3.經原審及本院爭點整理後，對於上訴人自93年2月24日起
      至93年4月15日止，確實已收受被上訴人交付之報紙、雜
      誌，而應給付予被上訴人之貨款金額為776,385.5元一節
      ，兩造均不爭執。是以被上訴人起訴主張上訴人應給付之
      貨款數額於776,385.5元部分為可採信，逾此部分，則不
      可採。
  (二)上訴人抗辯對被上訴人之貨款債務均已清償，有無理由？
    1.按原告於起訴原因已有相當之證明，而被告於抗辯事實並
      無確實證明方法，僅以空言爭執者，當然認定其抗辯事實
      之非真正，而應為被告不利益之裁判（最高法院18年上字
      第1679號判例要旨參照）。又按請求履行債務之訴，原告
      就其所主張債權發生原因之事實，固有舉證之責任，若被
      告自認此項事實而主張該債權已因清償而消滅，則清償之
      事實，應由被告負舉證之責任，此觀民事訴訟法第277條
      之規定自明（最高法院28年度上字第1920號判例要旨參照
      ）。
    2.本件上訴人固就積欠被上訴人系爭貨款數額為776,385.5
      元部分不爭執，惟抗辯上開貨款均已清償，並提出上訴人
      簽發、被上訴人已持以兌現之上開六張支票為證（見原審
      卷第20至25頁）。惟此清償之事實，均為被上訴人所否認
      ，被上訴人並舉證人陳國正出具之證明書及陳國正製作之
      付款簽收簿影本為證（見原審卷第139、78頁），主張上
      開發票日93年2月17日、面額339,090元；93年3月17日、
      面額374,424元；93年4月17日，面額431,400元之三張支
      票，係訴外人陳國正交付被上訴人，用以清償陳國正積欠
      被上訴人之貨款，並非上訴人用來清償自己之貨款。且證
      人陳國正於原審亦結證稱：「原審卷第22、24、25頁此三
      張支票（即上開發票日93年2月17日、93年3月17日、93年
      4月17日之三張支票），均係伊（陳國正）交付原告，用
      來支付自己之貨款，伊與原告做生意，原本是一個星期收
      一次現金，後改為一個月收一次，且改為收票，因伊本身
      沒有支票，所以向被告借支票使用，支票都是被告自己開
      給伊的，付款簽收簿上所示之六張支票，均是向被告借的
      ，在此之前好像也有向被告借票，當時原告並未要求要背
      書，伊沒有印象是否有背書」等語（見原審卷第150至155
      頁），足見上訴人提出上開三張支票，抗辯係其交付被上
      訴人用以清償上訴人自己之貨款云云，與事實不符，要難
      採信。
    3.上訴人雖否認證人陳國正之上開證詞，並為下列之抗辯，
      茲逐一析論如下：
      (1)上訴人抗辯：依陳國正提出之付款簽收簿之記載，其交
        付被上訴人之支票，票期均為一個月後，與陳國正證稱
        其於92年、93年間與被上訴人生意往來，不可能於結帳
        後一個月再付款等情不符；且陳國正於92年12月10日、
        93年1月10日、93年2月10日，分別交付發票日93年1月5
        日、93年2月17日、93年3月17日之支票予被上訴人，被
        上訴人公司代理人林文賢卻於93年2月19日始簽收上開
        支票，此亦與陳國正證稱其均會當場要被上訴人簽收之
        證詞不符云云。
        惟查證人陳國正於原審證稱：「（問：該付款簽收簿最
        左側日期欄所記載之日期代表何意？）那是我自己作帳
        的日期，沒有任何意義。」等語（見原審卷第199頁）
        ，足見陳國正所提出之付款簽收簿最左側日期欄所示日
        期，並非陳國正交付支票予被上訴人之日期，上訴人逕
        自解為證人陳國正交付支票之日期，進而推論陳國正之
        證詞相互矛盾而不可採，顯然係上訴人之誤認，無法憑
        此即為上訴人有利之認定。又證人陳國正於原審證稱：
        「該付款簽收簿前三欄支票，係伊交付原告後，事後再
        請原告公司人員補簽的，之前伊拿票給原告公司，並未
        要原告簽收，因為一開始交易金額只有幾千元，後來因
        為交易金額愈來愈大，才請原告簽收作為憑據」云云（
        見原審卷第198頁），並未證稱其每次交票同時，均要
        求被上訴人當場簽收等語，上訴人以此作為駁斥證人陳
        國正證詞之理由，顯不可採。
      (2)上訴人又抗辯：如果是陳國正向上訴人借票使用，則上
        訴人簽發支票金額應與陳國正應付被上訴人貨款相符方
        是。被上訴人於原審94年8月2日提出之準備書狀附表一
        記載：「票號AE0000000，金額242,844元，於93年1月5
        日到期之支票為陳國正支付92年11月25日之應付帳款27
        7,630元」、「票號AG0000000，金額339,090元，於93
        年2月17日到期之支票為陳國正支付92年12月25日之應
        付帳款402,863元」、「票號AG0000000，金額374,424
        元，於93年3月17日到期之支票為陳國正支付93年1月25
        日之應付帳款439,926元」、「票號AG0000000，金額43
        1,400元，於93年4月17日到期之支票為陳國正支付93年
        2月25日之應付帳款535,973元」，亦知陳國正交付被上
        訴人支票與其應付貨款金額並不相符，要與其前開由被
        上訴人告知陳國正貨款明細，再請上訴人簽發同貨款金
        額之支票借陳國正使用之過程相異，陳國正證詞不實，
        可見一斑云云。
        惟查上訴人所指證人陳國正證述以上訴人名義支票支付
        向被上訴人購報之貨款金額，與上訴人於94年8月2日準
        備書狀附表一說明欄記載應支付之貨款金額不符，此乃
        因二者記載貨款之結算點不同，被上訴人於原審94年8
        月2日準備書狀附表一之結算點均取某月25日之應付帳
        款金額，但證人僅籠統以含某月份及以前全部付清，二
        者計算方式不同，金額當有差異。況陳國正清償欠款之
        方式，應不限於以付款簽收簿所記載之支票清償一途，
        以現金或交付其他支票之方式清償亦有可能，且上訴人
        對於證人陳國正陳述有向伊借票（票期2月17日、3月17
        日及4月17日）給付貨款之事實，既不爭執，證人陳國
        正之陳述，自可採信。
      (3)上訴人雖提出其玉山銀行之支票帳戶存提紀錄（見原審
        卷第166頁），辯稱：該帳戶於93年1月5日僅有一筆242
        ,844元之交易紀錄，顯與證人陳國正所提上開付款簽收
        簿第一欄所記載發票日93年1月5日支票之面額230,722
        元不符，且上訴人未曾以玉山銀行支票簿簽發過該金額
        之支票使用，有上訴人於原審94年4月27日調查證據聲
        請狀附證物一、二之交易明細表可稽，顯見上訴人未借
        該「230,722元」之支票予陳國正使用，此可向財團法
        人金融聯合徵信中心函查上訴人於93年間曾在那幾家金
        融銀行開設支票存款帳戶使用云云。
        然查上訴人所提上開交易紀錄，僅能證明陳國正交付予
        被上訴人之支票，並非上訴人玉山銀行帳戶交易紀錄所
        示之該張支票，上訴人是否有借其他支票予陳國正使用
        ，尚有不明，自難憑此即遽認陳國正之證詞不可採。復
        查上訴人請求本院向財團法人金融聯合徵信中心函查上
        訴人於93年間曾在那幾家金融銀行開設支票存款帳戶使
        用？考其目的，無非為證明上訴人未曾簽發面額230,72
        2元票載日為93年1月5日之支票借予陳國正，用以清償
        陳國正欠被上訴人之貨款。惟上訴人不論是否簽發上開
        支票借予訴外人陳國正，核與陳國正於原審證稱：原審
        卷第22、24、25頁此三張支票（即票載日93年2月17日
        ，面額339,090元；93年3月17日，面額374,424元；93
        年4月17日，面額431,400元），均係伊交付被上訴人，
        用來支付自己貨款云云，並不相干。換言之，陳國正並
        未證稱其係以該面額230,722元票載日為93年1月5日之
        支票來清償自己的貨款，或用以清償上訴人欠被上訴人
        之貨款，則不論上訴人有無簽發該支票借予陳國正，亦
        與本案無關。且上訴人並未主張以該面額230,722元發
        票日93年1月5日支票清償積欠被上訴人之貨款，縱認上
        訴人未曾簽發金額230,722元票載發票日為93年1月5日
        之支票借予陳國正，亦不能證明上訴人已無積欠被上訴
        人貨款。從而，上訴人請求向財團法人金融聯合徵信中
        心函查上訴人於93年間曾在那幾家金融銀行開設支票存
        款帳戶使用，核無必要。
      (4)上訴人再辯稱：陳國正提出之付款簽收簿上最後一欄所
        示中興銀行支票（面額554,545元票載日為93年6月12日
        ）係上訴人交付李水田使用，並非交付陳國正使用云云
        。惟查：證人李水田於原審法院結證稱：「（問：該付
        款簽收簿最下方93年5月18日之支票，是否你交付原告
        ？）時間過了那麼久，我不記得了……」等語（見原審
        卷第195頁），何況，陳國正已於原審結證：該簽收簿
        係其所書寫，其上之支票是伊向上訴人借來清償伊欠被
        上訴人貨款云云（見原審卷95年4月11日言詞辯論筆錄
        ），陳國正若未向上訴人借用該支票，當無甘冒受上訴
        人追償之危險而故為不利於己之證言，是上訴人此部分
        抗辯尚難採信。
      (5)上訴人另抗辯：被上訴人於原審94年8月2日書狀附表（
        見原審卷第34頁）所載陳國正積欠之貨款金額，與付款
        簽收簿上所記載之支票金額不符云云。
        然查被上訴人上開書狀記載者為其單方面結算之帳款，
        可否據此作為陳國正證詞虛偽與否之認定，已有疑問，
        況陳國正清償欠款之方式，應不限於以付款簽收簿所記
        載之支票清償一途，以現金或交付其他支票之方式清償
        亦有可能，是上訴人此一抗辯亦無可採。
      (6)綜上，證人陳國正與上訴人並無嫌隙，應無偏袒被上訴
        人而故為不利於上訴人之證言之虞，其所為證詞，應足
        採信。上訴人抗辯陳國正之證言不實，要無可採。
    4.上訴人質疑如上訴人於93年1月及2月已有貨款未付，何以
      繼續供貨至93年4月15日云云。
      查被上訴人主張上訴人向被上訴人買受報紙等，均是預先
      簽發一定金額之支票，俟結帳時間屆至，再以其所簽發之
      支票支付貨款，亦即先取貨再定期結帳付款等語，此為上
      訴人所不否認。又依被上訴人起訴狀附件二之「乙○○未
      收明細表」（附原審94年度新簡字第258號卷），其表明
      上訴人簽發票載日93年4月15日面額40萬元支票係用以支
      付上訴人積欠結帳日為同年1月15日、2月26日、3月4日、
      3月11日之款項，然該支票退票云云。查兩造長時間交易
      ，又非每次交易均以現金付款銀貨兩訖，而是由上訴人預
      先簽發一定金額之支票交付被上訴人收執，以資擔保日後
      貨款之支付，則上訴人93年1月及2月縱有部分貨款未付，
      被上訴人顧及日後雙方得以繼續交易，而未斷然停止供貨
      ，並不違事理，何況該票載日93年4月15日面額40萬元支
      票係擔保93年1月至3月之貨款。要難因被上訴人於93年3
      、4月間繼續供貨，即可認定上訴人93年1月及2月之貨款
      已經付清。且被上訴人陳稱：上訴人積欠被上訴人貨款，
      除以該面額40萬元之支票支付，另以他人面額60萬元之客
      票支付，但均退票，故上訴人迄至93年4月間才積欠大額
      貨款，故兩造供貨期間至93年4月16日，於原審會算時，
      兩造同意算至同月15日云云，核諸被上訴人起訴狀附件二
      之「乙○○未收明細表」記載兩造供貨期間至93年4月16
      日，暨上開40萬元支票係擔保93年1月至3月貨款等情，被
      上訴人主張其雖繼續供貨至93年4月16日，並非表示上訴
      人93年1月及2月之貨款已經付清云云，應屬可信。上訴人
      以票載日93年4月15日面額40萬元之支票係同月17日始退
      票，及被上訴人未提出該面額60萬元客票等情徒事爭執，
      亦不足以反證其已將所欠貨款付清。
    5.上訴人雖提出由被上訴人提示兌現之發票日93年1月15日
      、面額30萬元；發票日93年2月15日、面額35萬元；發票
      日93年3月16日、面額40萬元之支票三張（即上開六張支
      票之其中三張，見原審卷第20、21、23頁）為證，抗辯其
      已清償於93年1月至93年4月15日所積欠被上訴人之上開貨
      款云云。惟為被上訴人所否認，被上訴人並堅稱：上開發
      票日93年1月15日支票，係上訴人支付92年11、12月所積
      欠被上訴人之另筆貨款；發票日93年2月15日支票，係上
      訴人支付92年12月、93年1月所積欠被上訴人之另筆貨款
      ；發票日93年3月16日支票，係上訴人支付93年1月28日、
      93年2月12日、93年2月19日結帳之另筆貨款，均與系爭貨
      款無關等語。
      查兩造間除了本件書報買賣關係外，並無其他債權債務關
      係，且兩造間之書報買賣交易，自92年6、7月間即已開始
      等情，業經兩造陳明在卷（見原審卷第112、171、172頁
      ），由此可推認上訴人係為清償書報買賣款項，始交付上
      開三張支票予被上訴人，雖上訴人抗辯於93年1月至93年4
      月15日此段期間，除系爭兩造所不爭執之776,385.5元貨
      款交易外，兩造間並未無其他貨款交易，惟查上訴人於原
      審法院95年6月6日言詞辯論期日自承：「（問：兩造間之
      交易貨款，每月大約多少？）93年1月份大約30幾萬元，9
      3年2月份因開始接外縣市之訂報，有再增加訂報數量，93
      年3月份大約7、80萬元，93年4月份大約35至45萬元」等
      情（見原審卷第192頁），依上訴人上開陳述，上訴人於
      93年1月至93年4月15日此段期間與被上訴人交易之書報買
      賣款應至少約有165萬元，參以上開三張支票之面額合計
      105萬元，均顯然比上訴人不爭執之776,385.5元貨款多出
      甚多，顯見兩造間於93年1月至93年4月15日此段期間，除
      了系爭貨款外，尚存有其他書報買賣交易關係。從而上訴
      人辯稱：除了系爭貨款交易外，兩造於93年1月至93年4月
      15日此段期間，未另有其他書報買賣交易云云，與事實不
      符，要難採信。是則上訴人所提出之上開三張支票，究係
      用以清償系爭貨款或此段期間之其他另筆買賣書報款，均
      有可能，被上訴人既然否認上開三張支票係用以清償系爭
      貨款，依照上開說明，自應由上訴人就此一清償事實負舉
      證之責，然上訴人除提出被上訴人爭執之上開三張支票外
      ，迄今並未就上開三張支票確實用以清償系爭貨款此一待
      證事實，提出其他證據或證明方法，是縱上訴人確已支付
      上開三張支票之票款金額，亦難認定確係用以清償兩造間
      之系爭貨款，而無法為有利於上訴人之認定。
    6.被上訴人主張連同系爭未獲支付之發票日93年4月15日票
      面金額40萬元之支票在內，上訴人積欠之貨款為1,244,68
      9.5元。上訴人竟辯稱其積欠之貨款以原審卷第20至25頁
      所示之六張支票，金額合計2,194,914元予以付清云云。
      若如上訴人所言，其清償之金額竟比所負之債務為多，其
      所辯不合情理，尤非可採。
    7.綜上可知，上訴人抗辯本件貨款債務均已清償，被上訴人
      主張之票款請求權亦因原因關係已消滅而不得請求云云，
      均不足採。
五、按遲延之債務，以支付金錢為標的者，債權人得請求依法定
    利率計算之遲延利息，民法第233條第1項定有明文，查上訴
    人尚積欠被上訴人776,385.5元，已如前述，扣除被上訴人
    以其中貨款40萬元依票據關係請求者外，尚餘376,385.5元
    ，則被上訴人依貨款請求權之法律關係，請求上訴人給付
    376,385.5元，及自起訴狀繕本送達之翌日（即94年6月29日
    ）起至清償日止，按年息百分之5計算之利息，於法有據，
    為有理由，應予准許；逾此範圍之請求，則無理由，應予駁
    回。
六、按在票據上簽名者，依票上所載之文義負責；發票人對於執
    票人應照支票文義擔保支票之支付；又執票人向支票債務人
    行使追索權時，得請求自為付款提示日起之利息，如無約定
    利率者，依年利六釐計算，票據法第5條第1項、第126條、
    第133條分別定有明文。查上開票載發票日93年4月15日、玉
    山銀行永康分行為付款人、票面金額為40萬元之支票乙紙為
    上訴人所簽發，經被上訴人提示不獲支付，有支票及退票理
    由單在卷可憑，並為上訴人所不爭。上訴人既為系爭支票之
    發票人，其又未能舉證證明得系爭支票之原因關係即貨款債
    務已因清償而消滅，自應依票據法第5條第1項規定，依照系
    爭支票所載之文義負責。從而，本件被上訴人本於票據之法
    律關係，請求上訴人給付40萬元，及自該支票提示日（即退
    票日）93年4月27日起至清償日止，按年利六釐計算之利息
    ，核與上開條文規定相符，於法有據，應予准許；至被上訴
    人請求自支票發票日（即93年4月15日）起算利息，則與票
    據法第133條規定不符，於法不合，應予駁回。
七、綜上所述，被上訴人本於貨款請求權及票款請求權，請求上
    訴人給付貨款376,385.5元、票款40萬元，及如上所述之法
    定遲延利息，為有理由，應予准許。是則原審判命上訴人如
    數給付，並依兩造聲請，於被上訴人勝訴部分，分別酌定相
    當擔保金額宣告假執行及免為假執行；至於被上訴人其餘請
    求貨款及遲延利息暨票款利息而不應准許部分，則連同該部
    分假執行之聲請，均予駁回；經核於法並無不合。上訴意旨
    指摘原判決不當，求予廢棄改判，為無理由，應予駁回。
八、據上論結，本件上訴為無理由，依民事訴訟法第449條第1項
    、第78條，判決如主文。
中    華    民    國    95    年    12    月    12    日
                  民事第一庭    審判長法  官  林金村
                                      法  官  林輝雄
                                      法  官  胡景彬
上為正本係照原本作成。
如對本判決上訴，須於判決送達後20日內向本院提出上訴狀，未
表明上訴理由者，應於上訴後20日內，向本院提出理由書（須附
繕本）。依法須繳納裁判費並應委任律師為訴訟代理人，始得上
訴。
中    華    民    國    95    年    12    月    12    日
                                      書記官  陳昆陽
【附記】
民事訴訟法第466條之1：
(1)對於第二審判決上訴，上訴人應委任律師為訴訟代理人。但上
  訴人或其法定代理人具有律師資格者，不在此限。
(2)上訴人之配偶、三親等內之血親、二親等內之姻親，或上訴人
  為法人、中央或地方機關時，其所屬專任人員具有律師資格並
  經法院認為適當者，亦得為第三審訴訟代理人。
民事訴訟法第466條之2：
  上訴人無資力委任訴訟代理人者，得依訴訟救助之規定，聲請
  第三審法院為之選任律師為其訴訟代理人。
                                                 K


司法院資訊處製作；財團法人民間司法改革基金會備份。
